【裁判字號】    92,易,1046
【裁判日期】    920828
【裁判案由】    贓物等
【裁判全文】
臺灣高雄地方法院刑事判決                        九十二年度易字第一四六號
    公  訴  人  臺灣高雄地方法院檢察署檢察官
    被      告  甲○○
右列被告因贓物等案件，經檢察官提起公訴（九十二年度偵字第二一五七號、第三四
八五號），本院判決如左：
    主  文
甲○○故買贓物，處拘役伍拾玖日，如易科罰金，以參佰元折算壹日。
被訴行使偽造準私文書部份，無罪。
    事  實
一、甲○○前於民國九十年間，因犯搶奪案件，經判處有期徒刑七月，緩刑四年，現
    仍於緩刑期內（於本案不構成累犯）。
二、甲○○於九十一年七月中旬某日，在高雄縣五甲地區某處，明知綽號「小新」之
    真實姓名年籍不詳成年男子所持有之機車零組件十三件（起訴書誤載為十六件；
    又其上原均烙印有引擎號碼三ＸＧ—二二一八二六號，全係梁佳薪所有、於九十
    一年七月三日遭竊之車號ＳＨＷ—八四一號山葉牌輕型機車上之零件），來路不
    明，係他人竊得贓車後所拆卸之解體物，竟以總計新台幣（下同）六千元之代價
    ，予以買受並同時委請「小新」代為組裝，及在上開贓車零件上烙印甲○○自己
    所有車號ＳＡ八—四七八號山葉牌輕型機車之引擎號碼即四ＪＬ—○○○四六○
    號後，再安裝至甲○○所有之前開車號ＳＡ八—四七八號機車車體上，組裝完畢
    後即交由甲○○騎乘使用。嗣於九十二年一月十五日下午四時三十分許，甲○○
    騎乘該車行經高雄市前金區○○○路三○八號時，為警攔查，發現車身零件重複
    烙印前原本之號碼為失竊贓車，始查獲上情。
三、案經高雄市政府警察局新興分局報告臺灣高雄地方法院檢察署檢察官偵查起訴。
     理  由
甲、有罪部分：
一、訊據被告甲○○對於右揭故買贓物之犯行自白不諱，核與被害人梁佳薪指訴失竊
    機車上零件原烙印有其引擎號碼三ＸＧ—二二一八二六號之情狀一致，亦與證人
    即機車行老闆顏顯堂於警、偵訊中所證述：有於九十一年七月十二日以一萬四千
    元將車號ＳＡ八—四七八號之中古輕型機車售予被告之情相符（見其警偵訊筆錄
    ），並有車輛竊盜資料個別查詢報表、車籍作業系統查詢認可資料、贓物認領保
    管單各乙紙、機車照片十六張附卷可證，足認被告之前開自白核與事實相符，堪
    予採信。至其於本院雖另辯稱：委託「小新」將贓車零件組裝至自己之機車上時
    ，並未要求將贓車零件上原烙印之引擎號碼塗改，是後來「小新」組裝完交車時
    我才知道云云，惟被告前於偵查中經檢察官訊問時，已明確供承：有委請他人將
    所購得贓物零件上原有之號碼塗改烙印上自己機車之引擎號碼等情（見其九十二
    年二月十九日偵訊筆錄，附於九十二年度偵字第二一五七號偵查卷第一九頁），
    況依被告自承支付代價委由「小新」代為組裝零件之情，按若非出於委託人即被
    告之授意，受託之「小新」豈敢擅自且自增麻煩而代為在零件上重新烙印之理？
    是應認被告前開於偵查中之自白始堪信為真實，足信其確有委託「小新」代為重
    新烙印之事實，惟被告此部分辯解核與其本案故買贓物之犯行並無影響，故僅附
    此敘明。綜上，本案事證明確，被告之前揭犯行洵堪認定。
二、核被告甲○○所為所為，係犯刑法第三百四十九條第二項之故買贓物罪。審酌被
    告前於九十年間，因犯搶奪案件，經判處有期徒刑七月，緩刑四年，現仍於緩刑
    期內（於本案不構成累犯），有臺灣高等法院被告全國前案紀錄表一紙可按，可
    知素行非佳，惟考量其犯罪動機、方法、所生危害尚非過鉅，又其年紀尚輕，將
 來仍具可塑性，且犯罪後已坦承犯行，表示悔意，已當庭交付被害人梁佳薪現金
    一萬九千元作為賠償，被害人梁佳薪並表示：願原諒被告等語（見本院九十二年
    八月十四日審判筆錄）等一切情狀，酌量處如主文所示之刑，併諭知易科罰金之
    折算標準，以示儆懲。
乙、無罪部分：
一、公訴意旨另以：被告於前揭時地向「小新」購得前述機車贓物零件後，委託不知
    情之車行員工（依被告於本院之供詞應即係「小新」）在上開零件上重新烙印被
    告自己所有機車之引擎號碼，足以生損害於被害人即原車主梁佳薪，嗣後被告並
    騎乘行使由上開重新烙印零件組裝而成之機車，因認被告另涉有刑法第二百二十
    條、第二百十條、第二百十六條之行使偽造準私文書罪嫌云云。
二、按犯罪事實應依證據認定之，無證據不得推定其犯罪事實，又不能證明被告犯罪
    者，應諭知無罪之判決，刑事訴訟法第一百五十四條、第三百零一條第一項分別
    定有明文。次按，在紙上或物品上之文字、符號、圖畫、照相，依習慣或特約，
    足以為表示其用意之證明者，依刑法第二百二十條第一項之規定，固以文書論，
    但若物品上之符號，依習慣或特約，尚不足以為表示其用意之證明者，即難遽論
    為前開條文所指之準文書。
三、查：山葉牌出廠之機車本體零件均無烙印引擎號碼，市面上之零件有烙印引擎號
    碼者，均為車行自行烙印一情，業經台灣山葉機車工業股份有限公司高屏業務處
    函覆本院明確，有該處九十二年六月五日函文一紙在卷可憑，可知被害人失竊機
    車零件上原烙印之號碼，並非如「汽車之車身號碼、引擎號碼」或「機車引擎之
    號碼」屬汽機車製造廠商出廠之標誌、表示一定用意之證明而可認定屬準私文書
    ，況被害人梁佳薪於本院審理時乃陳稱：購買機車時，機車行有說在零件上自行
    打上機車引擎號碼，以防被偷等語（見本院九十二年七月十七日訊問筆錄），足
    證上開贓物零件上之號碼係為防盜之用，是難認為具有一定用意之證明，自不得
    論以準私文書，準此，公訴人認被告之前開行為構成行使偽造準私文書罪嫌一節
    ，容有未洽，此外，復查無其他積極證據足認被告涉有此部分犯行，核諸前開說
    明，自應就被告被訴行使偽造準私文書罪部分為無罪之諭知。
丙、據上論結，應依刑事訴訟法第二百九十九條第一項前段、第三百零一條第一項前
    段，刑法第三百四十九條第二項、第四十一條第一項、罰金罰鍰提高標準條例第
    一條前段、第二條，判決如主文。
本案經檢察官陳宗吟到庭執行職務。
中      華      民      國      九十二      年    八    月    二十八    日
                                  臺灣高雄地方法院刑事第十三庭
                                      法  官  周玉群
右正本證明與原本無異。
如不服本判決，應於判決送達後十日內，向本院提出上訴狀。
                                      書記官  陳瓊芳
中      華      民      國      九十二      年    八    月    二十八    日
附錄本案論罪科刑法條：
中華民國刑法第三百四十九條：
  收受贓物者，處三年以下有期徒刑、拘役或五百元以下罰金。
  搬運、寄藏、故買贓物或為牙保者，處五年以下有期徒刑、拘役或科或併科一千元
  以下罰金。
  因贓物變得之財物，以贓物論。


司法院資訊處製作；財團法人民間司法改革基金會備份。
